臺灣高雄地方法院民事裁定
111年度司字第60號
聲  請  人  高雄市政府勞工局

法定代理人  周登春  
相  對  人  高雄市樂器演奏經紀人職業工會

法定代理人  潘柏安  
上列當事人間聲請裁定解散工會事件，本院裁定如下：
  主  文
高雄市樂器演奏經紀人職業工會應予解散。
聲請程序費用新臺幣壹仟元由相對人負擔。
  理  由
一、聲請意旨略以：相對人於民國102年10月23日成立後，迄未
    召集任何法定會議，亦未辦理改選，會務運作停滯，相對人
    已違反工會法第23條、第24條及同法施行細則第16條第1項
    規定。而相對人原登記之會址已轉賣他人，現已成為生活百
    貨批發商店，相對人法定代理人潘柏安對會務完全不清楚，
    從未見過任何相對人之印信、帳本，已無心處理工會事務。
    經聲請人函詢勞動部勞工保險局（下稱勞工保險局）及衛生
    福利部中央健康保險署（下稱中央健康保險署），均函覆查
    無相對人投保人員；函知工會幹部部分，亦無人於期限內提
    出異議。相對人長期未遵循工會法相關法令，且相對人目前
    無任何可稽資料、財務報表、圖記印鑑、登記證書等，顯見
    會務已無運作之可能性。為此，爰依工會法第37條第2項規
    定，聲請裁定解散相對人等語。
二、按工會有下列情形之一者，得經會員大會或會員代表大會議
    決，自行宣告解散：一、破產。二、會員人數不足。三、合
    併或分立。四、其他經會員大會或會員代表大會認有必要時
    ；工會無法依前項第1款至第3款規定自行宣告解散或無從依
    章程運作時，法院得因主管機關、檢察官或利害關係人之聲
    請解散之，工會法第37條定有明文。
三、經查，聲請人主張相對人自102年10月23日成立起未依工會
    法第31條第1項等規定陳報定期會議相關開會通知、會議紀
    錄及決算資料予聲請人及定期改選理、監事；經聲請人派員
    於111年8月30日至相對人會址進行訪視，並與相對人法定代
    理人潘柏安約至其住所地訪查，潘柏安於聲請人訪視時，表
    示相對人實際未運作，且其對於相對人內部幹部成員、會址
    地點、會員數額、印信、帳本、當選證書均不清楚；又聲請
    人派員至相對人原登記之會址訪視，該址現已成為生活百貨
    批發商店，且相對人並未於勞工保險局、中央健康保險署成
    立投保單位等情，業據其提出相對人登記資料、聲請人111
    年8月17日高市勞組字第1113654510C號函、訪視工會紀錄表
    、登記會址訪視照、勞工保險局111年9月7日保費職字第111
    13430690號函、中央健康保健署111年9月5日健保高字第111
    6056923號函等件為證。另聲請人曾函請相對人理（監）事
    田忠義等5人，於7日內就本件聲請解散工會表示意見，惟相
    對人理（監）事迄未提出任何書狀或證據資料爭執，亦有聲
    請人111年9月2日高市勞組字第11137038500號函在卷可考。
    是相對人不僅長期未依工會法第23條、第24條規定召開會員
    大會、理監事會等各項法定會議，亦未按相對人章程第26、
    27條規定召開相關會議，更未於理、監事任期屆滿辦理改選
    ，會務運作停滯，已無從實現相對人章程第3條所載之「促
    進勞工團結、提升勞工地位、改善勞工生活、保障會員權益
    、發展會員福利及增進會員知能為宗旨」等設立目的，相對
    人已無從依章程運作，應可認定。從而，聲請人本於主管機
    關之身分，依工會法第37條第2項規定聲請法院宣告解散相
    對人，為有理由，應予准許。
四、依非訟事件法第21條第2項、第24條第1項、民事訴訟法第95
    條、第78條，裁定如主文。
中　　華　　民　　國　　111 　年　　10　　月　　31　　日
                　民事第五庭　法　官　周玉珊
得抗告。
正本係照原本作成。
如對本裁定抗告，須於裁定送達後10日內向本院提出抗告狀。
中　　華　　民　　國　　111 　年　　10　　月　　31　　日
                                書記官　林秀敏